臺灣臺北地方法院民事判決　　　　　　　99年度訴字第2137號
原　　　告　甲ｏｏ　
訴訟代理人　陳淑貞律師
複 代理 人　陳壽梅　
被　　　告　乙ｏｏ　
訴訟代理人　劉昌崙律師
　　　　　　林聖彬律師
　　　　　　孫安妮律師
上列當事人間因被告強制猥褻案件，經原告提起刑事附帶民事訴
訟，請求侵權行為損害賠償事件，經本院刑事庭裁定移送前來，
本院於民國100年3月10日言詞辯論終結，判決如下：
    主  文
被告應給付原告新臺幣拾伍萬元，及自民國98年11月25日起至
清償日止，按年息百分之五計算之利息。
原告其餘之訴駁回。
訴訟費用由被告負擔五分之二，餘由原告負擔。
本判決第一項得假執行。但被告如以新臺幣拾伍萬元為原告預
供擔保，得免為假執行。
原告其餘假執行之聲請駁回。
    事實及理由
壹、程序方面
    原告原起訴主張：(一)被告應給付新臺幣（下同）100萬元，
    及自起訴狀繕本送達翌日至清償日止，按年息百分之5計算
    之利息。(二)被告應將附件所示之道歉啟事，以不得小於8公
    分乘以10公分版面刊載於蘋果日報A1版、自由時報A11版、
    中國時報C1版、聯合報C1版1日，並負擔其費用。(三)願供擔
    保，請准宣告假執行。嗣於本院民國99年7月14日準備程序
    期日以書狀變更第2項聲明為：被告應在蘋果日報A1版、自
    由時報A11版、中國時報C1版、聯合報C1版，以14號以上之
    標楷體字型、寬15公分、高8公分之篇幅，刊登如附件所示
    之道歉啟事1日，並負擔其費用。末於99年11月3日以書狀撤
    回第2項聲明並變更聲明為：(一)被告應給付100萬元，及自起
    訴狀繕本送達翌日至清償日止，按年息百分之5計算之利息
    。(二)願供擔保，請准宣告假執行。查原告就上開訴之聲明第
    2項為撤回，被告於99年11月3日準備程序期日到場，雖未對
    原告上開撤回為同意與否之表示，惟亦未於10日內提出異議
    ，視為同意撤回，是該部分自不在本件審理範圍。
貳、實體方面
一、原告起訴主張：
（一）被告係以為人算命、看風水為業之知名命理師，原告則為
      被告教授命理學之學生，98年3月3日下午，被告以電話邀
      約原告至臺北市○○○路296號3樓之3其所開設之命相館
      ，表示最近為客戶看一塊墓地，要跟原告分享心得，原告
      赴約後，被告攜原告在附近餐廳用餐，餐後被告請求原告
      至命相館幫忙收拾物品，原告不疑有他，隨同被告返回命
      相館幫忙收拾茶杯等物品，至晚上9時許，原告整理完畢
      在命相館門口彎腰拿皮包準備返家時，詎被告竟基於強制
      猥褻之犯意，站在原告背後對原告說：「老師親一下」後
      ，原告以為被告在開玩笑，正當原告轉身與被告面對面時
      ，被告突然伸出雙手強托住原告臉頰，並將原告臉頰強拉
      向其自己之臉頰，原告因躲避不及而側臉並緊閉雙唇，被
      告仍違反原告意願而以其舌頭將原告嘴唇撐開，將舌頭伸
      入原告口中強吻，雖原告將牙齒緊閉抗拒，被告仍以舌頭
      在原告牙齒外摩擦，而以此強暴之方式強制猥褻原告得逞
      ，嗣因原告持續抗拒，抵死不從，被告始鬆手。被告雖矢
      口否認前揭犯行，惟前揭事實業經本院刑事庭以98年度訴
      字第1636號刑事判決判處有期徒刑1年，嗣經臺灣高等法
      院99年度上訴字第597號刑事判決駁回被告上訴在案，故
      被告強吻原告之行為，業已違反刑法第224條強制猥褻罪
      ，難謂被告並無故意。被告所為確係基於故意且屬不法之
      行為，而被告上開行為造成原告身體權及健康權受有損害
      ，且衡諸經驗法則，遭遇此種侵害必感驚嚇、恐懼及不安
      而受有精神上痛苦，原告自得依民法第184條第1項前段、
      第195條第1項前段規定，請求被告損害賠償。
（二）又縱認被告行為尚不構成刑法強制猥褻罪，亦屬性騷擾防
      治法第25條第1項之意圖性騷擾，乘人不及抗拒而為親吻
      之犯罪行為，依同法第9條第1項規定，被告仍應負損害賠
      償責任。
（三）被告犯後見原告抵死不從才放手離去，嘴裡並叨念：「是
      不是太緊張了，嘴巴閉得如此緊？」，令原告備感憤怒及
      被羞辱，原告除身體權受有侵害外，且精神上始終處於震
      驚、羞憤情緒中，無法跳脫，身心受創，於98年7月4日起
      ，由犯罪被害人保護協會臺灣臺北分會轉介心理輔導，至
      98年10月分止，共計10次進行創傷復健。被告身為原告之
      命理老師，其有相當多學生係社會上成功人士，則被告自
      身具有相當之社會地位，且學生甚多，竟為滿足一己色慾
      而利用原告對其信任關係，藉獨處之機，犯下強制猥褻罪
      ，使原告身心受創，且犯後一再否認犯行，原告請求100
      萬元之慰撫金應屬相當。為此爰依民法第184條第1項前段
      、第195條第1項前段及性騷擾防治法第9條規定，請求損
      害賠償。
（四）並聲明：被告應給付100萬元，及自起訴狀繕本送達翌
      日至清償日止，按年息百分之5計算之利息。願供擔保
      ，請准宣告假執行。
二、被告則以：被告僅是禮貌性擁抱並無強吻原告，原告起訴狀
    所載多與刑案審理中原告陳述內容不符，98年3月3日被告並
    無與原告在彭家餐館用餐，而係在命相館用餐，又如原告真
    遭被告強制猥褻，怎會經過樓梯而不急速跑下樓，反而慢走
    至電梯口，並等被告關燈、鎖門後，再與被告一同搭電梯下
    樓，況當時原告下電梯後，以和顏悅色言語對被告作出道別
    之行為，顯見原告所稱被告強制猥褻係屬謊言，而被告退原
    告學費一事，僅因原告於98年3月7日寫信向被告表示遭被告
    強制猥褻而要求退費，被告係考量糾紛不要鬧大（非強制猥
    褻），始退費予原告，且強制猥褻刑事案件已上訴最高法院
    而未確定。退步言，原告主張強吻侵害其健康權，惟不知原
    告之身體機能何部分遭受破壞無法保持？且原告主張之賠償
    金額過高。並聲明：原告之訴駁回。願供擔保，請准宣
    告免為假執行。
三、兩造不爭執事項
（一）被告因原告指訴之強吻事實，而經本院刑事庭98年訴字第
      1636號刑事判決處以有期徒刑1年，被告上訴後，再經臺
      灣高等法院99年上訴字第597號刑事判決駁回上訴，並認
      定犯罪事實為：「乙ｏｏ係以為人算命、看風水及傳授命
      理學為業之命理師，成年A女（真實姓名、年籍資料詳卷
      ）則為乙ｏｏ傳授命理學之學生，彼此間為師徒關係。A
      女於民國（下同）98年3月3日下午，接獲乙ｏｏ電話，邀
      請A女至乙ｏｏ在臺北市○○○路296號3樓之3所開設之命
      相館分享其最近為客戶看一塊墓地之心得，A女赴約並與
      乙ｏｏ共同用餐。乙ｏｏ於當日晚間9時許，竟基於強制
      猥褻之犯意，見A女幫忙乙ｏｏ收拾命相館內物品完畢後
      ，在門口彎腰拿皮包正準備返家，站在A女背後對A女說：
      「老師親一下」，A女以為乙ｏｏ在開玩笑，未加防備，
      轉身正對乙ｏｏ之際，乙ｏｏ即以伸出雙手強行托住A女
      臉頰，且施力將A女臉頰拉自己，A女緊閉雙唇以示抗拒，
      乙ｏｏ仍違反A女意願，強吻A女，並接續將舌頭穿透A女
      雙唇，強行進入A女口中摩擦A女牙齒，以此強暴之方式強
      制猥褻A女得逞，嗣因A女堅不鬆口，持續抗拒，乙ｏｏ始
      鬆手讓A女離去。」現仍由被告上訴最高法院審理中。
（二）被告於98年3 月9 日將學費匯款退回予原告。 
四、得心證之理由
    本件原告起訴主張於98年3月3日遭被告強吻，身心受創，因
    而依侵權行為法則請求被告賠償精神上損害等語，為被告所
    否認，並抗辯被告僅為禮貌性擁抱，並非強吻，亦未侵害原
    告之健康權，原告所述均不實等語，是本件爭點厥為：98年
    3月3日被告有無強行親吻原告？如有，原告依侵權行為法則
    ，主張身體權、健康權受損害，而請求被告賠償精神損害，
    有無理由？其賠償金額若干？茲分述如下：
（一）被告於98年3月3日有強吻原告之侵權行為
    1.原告主張之上開事實，業經原告於本院刑事庭審理時具結
      證稱：伊於98年3月3日下午4時許，接到被告即伊稱為老
      師者之電話，其謂最近做了一個墓地的案子，要與伊分享
      ，請伊過去其命相館，伊過去之後，其謂透過學生介紹一
      個墓地，賺了很多錢，並且告訴伊這一行利潤豐厚，鼓勵
      伊要隨其努力學習。嗣其於用餐時間，請伊到命相館附近
      好像是叫彭家餐館之餐廳用餐，伊用餐完畢，表示要回去
      了，被告請伊折返命相館幫忙收拾剛剛喝茶之杯子，伊聞
      師命，沒有多想，趕忙將杯子洗完後，走近沙發椅，向老
      師即被告稱要回家了，並彎腰要拿皮包，此時伊聞被告說
      老師親一下，伊以為其在開玩笑，拿起皮包要走出命相館
      時，被告就在伊背後，伊正面看到被告，被告已經兩手放
      在伊脖子，把伊之臉往其嘴巴靠，伊當時腦筋一片空白，
      只知道把嘴巴閉起來表示抗議，可是被告真的很不要臉，
      把舌頭伸進伊嘴巴，伊牙齒閉得很緊，被告就用舌頭在伊
      牙齒上面磨來磨去，想要扳開伊牙齒，伊覺得很噁心，身
      體僵硬，兩腿沒有力氣，很害怕，不知過了多久，後來被
      告將手放開，伊於是走到電梯，心裡想這是什麼世界，為
      什麼伊磕頭跪拜的老師，竟然會做出這樣的事情，覺得自
      己好委屈等語（見本院98年訴字第1636號刑事卷第73頁及
      該頁背面，其審判筆錄記載之證人A1即本件原告）。
    2.被告於刑事案件偵查中並曾表示原告與伊熟識，伊曾幫原
      告算命，嗣原告付費隨伊學習命理，平常對伊很尊重，也
      很和氣等語（見98年偵字第16524號卷第4頁至第6頁），
      足認被告與原告間尚有師徒關係，原告對於被告本甚為敬
      重。而被告於98年3月25日及26日致函原告時，非唯一再
      表示對當日之「過失」道歉外，並敘及伊與原告特別投緣
      ，伊用心帶領原告爬山、看地理、一起吃飯、喝酒，可以
      把內心話無所不談，並稱許原告為好徒弟等語（見98年他
      字第5734號卷第4頁、第5頁、第17頁、第18頁），猶徵被
      告與原告間在本案發生前平素相處融洽。又原告及被告於
      本院刑事庭審理中均一致陳明彼此間別無仇怨（見上開本
      院刑事卷第78頁背面至第79頁及臺灣高等法院99年上訴字
      第597號刑事卷99年3月23日準備程序筆錄），衡情原告應
      無挾怨構陷被告之可能。
    3.又被告雖抗辯僅禮貌性地擁抱原告並無強吻，退還學費係
      考量糾紛不要鬧大（非強制猥褻）云云，惟查，被告於本
      件事發後應原告退還學費之要求，立即於98年3月9日將學
      費退還原告，為兩造所不爭執，再參以被告於98年3月25
      日及同年月26日先後致函予原告時，信件第一段內容分別
      為：「那天的過失，對妳造成心靈的傷害，我深感內疚，
      在此致深沉的歉意，請原諒」；「首先對那天的過失，對
      妳造成的傷害，我深感內疚，在此先致歉意，請妳原諒」
      等語，並為被告於本院刑事庭審理時坦認確有書寫上開2
      封信件，衡情若被告僅為禮貌性擁抱原告，則於98年3月7
      日收受原告要求被告對強吻事件道歉之信函時，應會立即
      否認強吻並辯駁僅為禮貌性擁抱，何須僅立即退還原告所
      繳納之學費，卻未為任何否認辯駁？甚而於98年3月25日
      及同年月26日之信件中，對於僅有禮貌性地擁抱，未加以
      強吻部分，亦均未置一詞，未曾對原告加以解釋，反一再
      坦承自己之過失造成原告之傷害，並向原告道歉以期原諒
      ，足認被告自知強吻理虧，寫信向原告道歉之情，甚為顯
      然。是被告前揭所辯，自無足採。
    4.又被告尚質以原告果遭被告強吻，應直接從靠近命相館之
      樓梯急跑下樓離去即可，竟反而慢走至電梯口，等被告關
      燈、鎖門後，再與被告一同搭電梯下樓，再以和顏悅色言
      語向被告道別云云。惟被告與原告間有師徒關係，原甚熟
      稔，並非素不相識之屬，被告既停止強吻，放任原告離去
      ，其侵害行為已結束，所處場所又非陌生，原告於安全已
      無虞慮之情況下，縱因內心嫌惡而亟欲離開現場，惟其急
      迫性究與侵害或危險尚在繼續中之脫逃行為有別，無論就
      近走樓梯離開，或乘坐電梯下樓，甚至與被告一同共乘電
      梯下樓，均難遽指為違常；況且原告就此於本院刑事庭審
      理時尚結稱：伊當時全身發軟兩腳無力，全身僵硬，走出
      被告辦公室的門，很想走快一點，可是腳不聽話，因為伊
      腳在抖，伊手扶著牆壁走到電梯，恍神按電梯。如果伊能
      夠跑就跑了。伊平常上課平時出入從來沒有走樓梯，伊腳
      受傷，不喜歡走樓梯等語（見本院上開刑事卷98年11月16
      日審判筆錄第9頁、第10頁），亦與通常經驗法則無何扞
      格，況一般人在遭受信賴之人的侵害後，處於無法置信之
      驚嚇中，精神恍惚而無以立即為適當之反應，亦非無可能
      ，實不能以僅原告離去現場之方式，即謂原告主張被告強
      吻之事實有何不實在之情。此外，被告猶爭執當晚原告與
      之用餐之處所，在命相館內而非出外用餐，惟此一爭執事
      實與本件強吻之侵權行為認定無涉，亦不足據以認定原告
      主張被告強制猥褻之事實為謊言。
    5.被告亦經本院刑事庭以對於女子以強暴之方法，而為猥褻
      之行為，處有期徒刑1年，經臺灣高等法院駁回被告上訴
      亦與本院同此認定，此有本院依職權調閱本院98年訴字第
      1636 號、臺灣高等法院99年上訴字第597號刑事卷宗附卷
      可參，綜上所述，原告指述遭被告強制猥褻之事實，堪予
      採信，被告抗辯原告所指不實，並無可採。
（二）原告依侵權行為法則請求被告賠償精神損害，為有理由
    1.按因故意或過失，不法侵害他人之權利者，負損害賠償責
      任；不法侵害他人之身體、健康、名譽、自由、信用、隱
      私、貞操，或不法侵害其他人格法益而情節重大者，被害
      人雖非財產上之損害，亦得請求賠償相當之金額，民法第
      184條第1項前段、第195條第1項前段分別定有明文。又按
      身體權係指以保持身體完全為內容之權利，破壞身體完全
      ，即構成對身體權之侵害，如打人耳光、割鬚斷髮、面唾
      他人、強行接吻等均屬之；又健康權指為保持身體機能為
      內容的權利，破壞身體機能，即構成對健康權之侵害，包
      括對肉體及精神之侵害。被告於98年3月3日確有違反原告
      之意願而強吻原告之行為，已如前述，而被告之強吻行為
      ，造成原告心理受創，須至心理創傷復健門診接受諮商師
      之心理輔導，此有財團法人犯罪被害人保護協會臺灣臺北
      分會99年10月20日北護貞業字第0990300394號函暨所附心
      理創傷復健門診開案表、治療紀錄可佐，是被告之不法強
      吻行為，侵害原告之身體自主權及精神健康權乙情，洵堪
      認定。
    2.復按不法侵害他人之人格權，被害人受有非財產上損害，
      請求加害人賠償相當金額之慰撫金時，法院對於慰撫金之
      量定，應斟酌實際加害情形、所造成之影響、被害人痛苦
      之程度、兩造之身分地位經濟情形及其他各種狀況，以核
      定相當之數額，最高法院47年台上字第1221號、51年台上
      字第223號判例要旨足參。經查，原告係高職畢業，95年
      考取美容師乙級技術士證照，現從事美容工作，每月收入
      約3萬元，名下財產有汽車1輛及40萬元之投資，有原告提
      出之畢業證書、中華民國技術士證、本院依職權調閱原告
      98年稅務電子閘門財產所得調件明細表可參；被告則為國
      立臺灣師範大學畢業，以命理師為業，於98年度執行業務
      所得總額為1萬7778元，明下財產有汽車2輛，有被告之稅
      務電子閘門財產所得調件明細表在卷可憑；復參以原告前
      為學習命理而以被告為師，兩造間因師徒關係而有一定程
      度之信賴關係，而被告竟不法強吻原告，侵害原告之身體
      自主及精神健康，破壞師徒間之信任感，致原告案發後接
      受心理諮商期間，不時情緒起伏、睡眠障礙、內心恐懼、
      憤怒等情，有前開治療紀錄可憑，堪認原告所受精神上痛
      苦重大，並斟酌兩造之學經歷、身分、社會地位、經濟狀
      況等一切情狀，認原告請求精神慰撫金100萬元，尚嫌過
      高，應以35萬元為適當。是原告逾上開部分之請求，即有
      未當，應予駁回。
    3.末按給付無確定期限者，債務人於債權人得請求給付時，
      經其催告而未為給付，自受催告時起，負遲延責任。其經
      債權人起訴而送達訴狀，或依督促程序送達支付命令，或
      為其他相類之行為者，與催告有同一之效力。又遲延之債
      務以支付金錢為標的者，債權人得請求依法定利率計算之
      遲延利息，民法第229條、第233條第1項分別定有明文。
      查原告依民法侵權行為之法律關係，請求被告負擔損害賠
      償責任，被告於98年11月24日收受刑事附帶民事起訴狀，
      有被告住所大樓管理室受僱人簽名代收之送達證書可憑（
      見本院附民卷第41頁），則原告請求自受送達翌日起（即
      98年11月25日）至清償日止之法定遲延利息，即屬有據，
      應予准許。
五、綜上所述，原告依侵權行為法律關係，請求被告給付35萬元
    之非財產上損害賠償，及自98年11月25日起至清償日止，按
    年息百分之5計算之利息，為有理由，應予准許，逾此部分
    ，為無理由，應予駁回。
六、經核原告勝訴部分，所命給付之金額未逾新台幣50萬元，依
    民事訴訟法第389條第1項第5款之規定，應依職權宣告假執
    行，又被告陳明願供擔保聲請免為假執行，其聲請宣告免為
    假執行核無不合，爰酌定相當之擔保金額准許之；至原告敗
    訴部分，其假執行之聲請，因訴之駁回而失所附麗，不應准
    許。
七、本件判決之基礎已臻明確，兩造其餘攻擊防禦方法及主張舉
    證，於判決結果不生影響，無一一審究之必要，附此敘明。
    至被告聲請傳證人邵素香，其待證事實與本件侵權行為事實
    無關，核無必要，自不予調查。又原告原起訴主張遭被告以
    命盤及胞弟勢力恐嚇、被告以原告係向其恐嚇取財而提起訴
    訟等言論向第三人抱怨或控訴，造成原告精神及名譽損害等
    部分，業經原告99年11月3日民事辯論意旨（二）狀撤回訴
    之聲明第2項，而不在本案審理範圍內，併予說明。
八、據上論結，本件原告之訴，一部有理由，一部無理由，依民
    事訴訟法第79條、第389條第1項第5款、第392條第2項，判
    決如主文。
中    華    民    國   100    年    3     月    31    日
                  民事第七庭    審判長法  官  陶亞琴

                                      法  官  陳婷玉

                                      法  官  楊蕙芬

以上正本係照原本作成。
如對本判決上訴，須於判決送達後20日內向本院提出上訴狀。如
委任律師提起上訴者，應一併繳納上訴審裁判費。
中    華    民    國   100    年    3     月    31    日
                                      書記官  陳彥樺